【裁判字號】    89,上易,1941
【裁判日期】    900117
【裁判案由】    竊盜
【裁判全文】
臺灣高等法院高雄分院刑事判決                  八十九年度上易字第一九四一號
      上  訴  人  台灣高雄地方法院檢察署檢察官
      被      告  乙○○
右上訴人因被告竊盜案件，不服臺灣高雄地方法院八十九年度易字第三二二四號中華
民國八十九年九月十九日第一審判決（起訴案號：臺灣高雄地方法院檢察署八十九年
度偵字第一一九三三號），提起上訴，本院判決如左：
      主      文
原判決撤銷。
乙○○竊盜，處有期徒刑參月，如易科罰金以參佰元折算壹日。
      事      實
一、乙○○於民國八十九年間，因侵占罪，經臺灣高雄地方法院判處有期徒刑四月確
    定，於八十九年九月十四日入監執行，於九十年一月十三日始執行完畢，現在監
    執行中。其於入監執行前，意圖為自己不法之所有，於八十九年五月二十二日上
    午九時許，在高雄縣鳳山市○○○路國軍財務組前，竊取丙○○所有車牌ＬＹＯ
    ─三一七號重型機車一部，得手後，供己騎用，嗣於同年月二十四日晚上七時五
    十五分許，駕駛該機車行經高雄縣鳳山市○○路時，為警當場查獲。
二、案經高雄縣警察局移送台灣高地方法院檢察署檢察官偵查起訴。
      理      由
一、訊據被告乙○○堅決否認有何竊盜犯行，辯稱：上開機車係我在高雄縣鳳山市○
    ○○路、青年路口，向綽號「阿明」之不詳姓名年籍成年男子所借得，並不是我
    偷的等語。
二、經查：
（一）本件被害人丙○○所有之上開車牌ＬＹＯ─三一七號機車，係於八十九年五月
      二十二日上午九時許，在高雄縣鳳山市○○○路國軍財務組前失竊之事實，已
      據被害人丙○○於警訊時陳述甚詳（見警卷第四頁反面），且有高雄縣警察局
      贓物認領收據及車輛竊盜、車牌失竊資料個別查詢報表─查詢車輛認可資料各
      一件在警訊卷可稽，足見系爭ＬＹＯ─三一七號機車，確係被害人丙○○所有
      ，且於右揭時、地遭竊無訛，先此認定。
（二）被告騎乘前開ＬＹＯ─三一七號機車，並於八十九年五月二十四日晚上七時五
      十五分許，行經高雄縣鳳山市○○路時為警查獲之事實，亦為被告所不爭執。
      然被告對於何時開始持有前開機車，先後所述不一。其先於警訊時供稱：「我
      是於八十九年五月二十二日十六時許，在高雄縣鳳山市○○○路便利商店前，
      向「阿明」借得該失竊機車。」等語（見警訊卷第一頁背面），於偵查中供稱
      ：「（機車偷來？）不是，向朋友二天前在鳳山市○○○路借的，綽號「阿明
      」等我汽車修好才還他。」等語（見偵查卷第八頁背面），於原審審理中供稱
      ：「該機車是我於八十九年五月二十二日下午四點多，向綽號「阿明」之男子
      借的，在文化路、青年路口借的，我不知道「阿明」之真實姓名。」等語（見
      原審卷第十一頁），於本院調查中則供稱：「這次向他借的這部車與以前借的
      機車不是同一輛，這次我是在鳳山市○○○路、青年路口之便利商店遇到他，
      向他借的，有跟他說要等我車子修好後才還給他，我向他借騎不到五分鐘就被
      臨檢查獲。」等語（見本院卷第十八頁），但於本院審理中卻供述：「車牌Ｌ
      ＹＯ─三一七號機車，我是在八十九年五月二十二日下午四時左右，在高雄縣
      鳳山市○○○路、青年路口，向保養廠內綽號『阿明』男子所借得的，我也是
      在當日晚上七時許被臨檢查到的，我是預計在等我車子修理好後才騎還給『阿
      明』」等語（見本院卷第二十九頁），被告於警訊、偵查及原審均供稱係再被
      查獲前二天，向綽號「阿明」借得系爭機車，然於本院調查中卻供稱借不到五
      分鐘即被查獲，於本院審理中改稱：被查獲當天下午四時許借的，當天晚上七
      時許被查獲等詞，可見被告對於何時借得系爭機車，先後所述相互矛盾，顯不
      足採。
（三）被告自警訊至本院審理，始終無法供出該綽號「阿明」之男子之真正姓名、住
      居所，以便追查本件竊盜者為何人，且依被告所辯綽號「阿明」者既係汽車保
      養場之學徒，自不難從該保養場查得其真實姓名、住址，被告為何不去查問？
      實令人起疑！參以被告既與綽號「阿明」不熟，如何與之聯絡，以便交還系爭
      機車？綜上所述，足見被告辯稱上開機車係向綽號「阿明」之男子所借用等語
      ，顯係卸責之詞，不足採信。本件事證明確，被告竊盜犯行，堪以認定。
三、被告乙○○趁被害人丙○○不知之際，竊取被害人丙○○所有車牌ＬＹＯ─三一
    七號重型機車一部，核被告所為，係犯刑法第三百二十條之竊盜罪。
四、原審未予詳查，遽以被告否認竊盜，且無確切證據足資證明被告確有竊取上開機
    車之行為，而為被告無罪之判決，尚有未洽。檢察官上訴意旨，執此指摘原判決
    不當，為有理由，自應由本院將原判決予以撤銷改判。爰審酌被告犯罪之動機、
    目的、手段，犯罪時所受之刺激及其品性、生活狀況、智識程度、犯罪所生之損
    害，及犯罪後一再否認犯行等一切情狀，量處有期徒刑三月。又按刑法第四十一
    條之內容已修正為犯最重本刑為五年以下有期徒刑以下之刑之罪，而受六月以下
    有期徒刑或拘役之宣告，因身體、教育、職業或家庭之關係或其他正當事由，執
    行顯有困難者，得以一元以上三元以下折算一日，易科罰金。但確因不執行所宣
    告之刑，難收矯正之效，或難以維持法秩序者，不在此限。併合處罰之數罪，均
    有前項情形，其應執行之刑逾六個月者，亦同。該法條已於九十年一月十日修正
    經總統甲佈，於同年月十二日生效，被告犯罪時間雖在上開條文修正生效前，經
    比較新舊法律之規定，新修正之條文對於易科罰金之條件有利於行為人，依刑法
    第二條第一項前段規定，被告所宣告之有期徒刑三月，應依新修正之刑法第四十
    一條第一項規定，諭知如易科罰金以三百元折算一日之標準。
據上論斷，應依刑事訴訟法第三百六十九條第一項前段、第三百六十四條、第二百九
十九條第一項前段，刑法第二條第一項前段、第三百二十條第一項、修正後刑法第四
十一條第一項，罰金罰鍰提高標準條例第一條前段、第二條，判決如主文。
本案經檢察官林炳雄到庭執行職務。
中    華    民    國      九十      年       一       月      十七      日
                              臺灣高等法院高雄分院刑事第七庭
                                  審判長法官  王光照
                                        法官  黃仁松
                                        法官  黃壽燕
右正本證明與原本無異。
不得上訴。
                                      書記官  蘇恒仁
中    華    民    國      九十      年       一       月      十八      日
附錄本判決論罪科刑法條：
刑法第三百二十條第一項：
  意圖為自己或第三人不法之所有，而竊取他人之動產者，為竊盜罪，處五年以下有
  期徒刑、拘役或五百元以下罰金。
                                                                        Ｋ


司法院資訊處製作；財團法人民間司法改革基金會備份。
